臺灣嘉義地方法院刑事判決
110年度金簡上字第7號
上  訴  人  臺灣嘉義地方檢察署檢察官
上  訴  人  
即  被  告  鍾廷萱


上列上訴人因被告違反洗錢防制法等案件，不服本院民國110年4
月20日110年度金簡字第57號第一審簡易判決(聲請簡易判決處刑
案號：110年度偵字第2721號)，提起上訴，並經移送併辦（110
年度偵字第4022號、第4144號、第5431號、第6757號），本院管
轄之第二審合議庭依通常程序，自為第一審判決如下：
    主    文
原判決撤銷。
辛○○犯三人以上共同詐欺取財罪，處有期徒刑陸月。未扣案之犯
罪所得新臺幣玖仟玖佰捌拾伍元沒收，於全部或一部不能沒收或
不宜執行沒收時，追徵其價額。
    犯罪事實
一、辛○○因家庭經濟狀況不佳，亟需金錢以支應日常生活所需，
    而委託盧書哲（綽號「阿哲」）辦理機車貸款。盧書哲代其
    辦理機車貸款未果後，遂告以若提供金融機構帳戶供人使用
    ，即可獲得報酬新臺幣（下同）1萬元，並於民國109年11月
    24日10時許，居中引薦辛○○使用通訊軟體LINE（下稱LINE）
    與戴宏名（綽號「西瓜」）聯絡，再由戴宏名介紹辛○○使用
    LINE與陳信造（LINE暱稱為老虎圖案，微信暱稱「Allen」
    ）洽談提供帳戶之事。辛○○與陳信造約妥提供帳戶後，依其
    智識程度及社會經驗，已可預見將其金融機構帳戶提供給不
    具信賴關係之他人使用，該帳戶可能遭犯罪者用以作為詐欺
    取財犯罪中收受被害人匯款之人頭帳戶，同時也會幫助犯罪
    者於提領被害人款項後，產生遮斷資金流動軌跡以逃避國家
    追訴、處罰之效果（即一般洗錢）。然其仍為求獲取對價，
    而基於幫助他人詐欺取財、一般洗錢之不確定故意，依陳信
    造指示，先於109年11月24日上午某時，前往京城商業銀行
    （下稱京城銀行）竹崎分行（址設嘉義縣○○鄉○○路000○0號)
    ，將陳信造所提供之3組金融機構帳戶帳號設為其所申辦之
    京城銀行竹崎分行帳戶（戶名：辛○○，帳號：000000000000
    ，下稱京城帳戶）之約定轉帳帳戶。復於同日12時許，在嘉
    義縣竹崎鄉立游泳池（址設嘉義縣○○鄉○○路000號）附近，
    將京城帳戶之存摺、印鑑章、提款卡連同密碼均交付盧書哲
    ，而容任不具信賴關係之他人得恣意使用該帳戶。京城帳戶
    相關資料嗣經由盧書哲、戴宏名、陳信造（此3人所涉詐欺
    取財、洗錢部分，另經本院以110年度金訴字第170號判決確
    定）輾轉交由其等3人所屬之詐欺集團使用。辛○○於同日16
    時22分許，接獲陳信造以0000000000門號來電時，另於通話
    中將京城帳戶之網路銀行帳號、密碼均告以陳信造，使詐欺
    集團成員得使用該帳戶之網路銀行功能取款。詐欺集團取得
    京城帳戶使用權後，集團成員間即共同意圖為自己不法所有
    ，基於詐欺取財之犯意聯絡，於附表所示時間，以附表所示
    詐騙方法，對如附表所示之乙○○等人施用詐術，致乙○○等人
    陷於錯誤，因而分別於附表所示匯款/轉帳時間，匯入如附
    表所示金額至京城帳戶內。詐欺集團成員詐欺附表所示之人
    得款後，隨即派員陸續以轉帳方式自京城帳戶提領附表編號
    1至5所示之人轉入之款項，並由陳信造於109年11月27日以L
    INE聯絡辛○○，要求辛○○會同陳信造及真實身分不詳、自稱
    為「陳雅芳」之成年女子前往銀行臨櫃提款。辛○○接獲通知
    後，竟自單純提供上開帳戶之幫助犯意，提升為自己實行犯
    罪之意思，與陳信造、「陳雅芳」共同意圖為自己不法之所
    有，基於三人以上共同詐欺取財、一般洗錢之不確定故意犯
    意聯絡，依陳信造及「陳雅芳」之指示，前往京城銀行興業
    分行（址設嘉義市○區○○路000號），於同日14時25分許，臨
    櫃自京城帳戶中提領現金90萬元（包含轉入京城帳戶後，與
    該帳戶內金錢混同之附表編號2-②所示己○○轉入之款項、附
    表編號5所示戊○○所轉入之款項）後，隨即將上開款項交與
    陳信造、「陳雅芳」，藉此方式形成金流斷點，以掩飾、隱
    匿該不法所得之去向。辛○○當場收取「陳雅芳」所交付之報
    酬5千元後，又於109年11月28日、同年月29日陸續取得由盧
    書哲、戴宏名轉入辛○○郵局帳戶（局號：0000000、帳號：0
    000000）之報酬共4985元（已另經扣除手續費15元）。嗣乙○○等人發覺有異，報警處理，始循線查悉上情。
二、案經附表編號1、2、4、6、7所示之人訴由嘉義縣警察局竹
    崎分局、臺北市政府警察局大安分局、新北市政府警察局汐
    止分局、臺南市政府警察局麻豆分局報告臺灣嘉義地方檢察
    署檢察官偵查後聲請簡易判決處刑及移送併辦。
    理    由
壹、程序部分
一、本判決參考司法院107年3月28日「刑事判決精簡原則」製作
    。
二、證據能力部分因當事人均未爭執，依上開原則，不予說明。
貳、認定犯罪事實所憑之證據及理由
一、訊據被告辛○○固坦承為獲取報酬，而將京城帳戶提供他人做
    為人頭帳戶使用，嗣並依詐欺集團成員指示自京城帳戶提領
    90萬元轉交陳信造等情。惟否認有何詐欺取財及違反洗錢防
    制法等犯行，辯稱：我不是詐欺集團成員，是他們跟我說沒
    事，我才敢去提款，我不知道本案詐騙的過程云云。
二、惟查：
  ㈠被告為求獲取1萬元之報酬，因而同意將其申設之京城帳戶提
    供給不具信賴關係之人供作人頭帳戶使用，並依指示於109
    年11月24日上午某時，前往京城銀行竹崎分行，將陳信造所
    提供之3組金融機構帳戶帳號設為京城帳戶之約定轉帳帳戶
    。復於同日12時許，在嘉義縣竹崎鄉立游泳池附近，將京城
    帳戶之存摺、印鑑章、提款卡連同密碼均交付盧書哲，該帳
    戶嗣輾轉經手戴宏名、陳信造，終經詐欺集團作為收取詐欺
    犯罪所得之工具。詐欺集團成員各於附表各編號所示之時間
    ，以附表各編號所示之方式詐欺告訴人乙○○、己○○、丁○○、
    庚○○、甲○○及被害人丙○○、戊○○，使其等陷於錯誤，因而匯
    款如附表各編號所示之金額至京城帳戶等事實，業經被告於
    警詢中供承：我在109年11月24日10時許，透過朋友介紹與
    綽號「西瓜」男子使用LINE聯繫，因為我本身有缺錢，「西
    瓜」就介紹另一名LINE暱稱為老虎圖案的男子與我聯繫，對
    方告訴我，如果我可以提供名下京城銀行的存簿及提款卡給
    他（將密碼寫在紙條上夾在存簿内），就可以獲得1萬元報
    酬。於是我就依照對方的指示，先到竹崎鄉京城銀行設定對
    方指定的3個金融帳戶為約定帳戶，同日12時許，我就在嘉
    義縣竹崎鄉立游泳池前方道路附近，將我名下京城帳戶的存
    簿、提款卡當面交給我朋友綽號「阿哲」之男子，再由「阿
    哲」於當日拿給「西瓜」等語明確（見嘉竹警偵字第110000
    6038號卷【下稱警卷一】第50-53頁）；又於偵詢時供稱：
    我將京城帳戶的存摺、提款卡、印章、密碼000000一起給「
    阿哲」等語（見110偵2721卷第17頁反面）；並於審理中就
    其為獲得報酬而提供京城帳戶給他人做為人頭帳戶使用乙節
    坦承不諱（見本院卷第49、101頁）。核與證人即共犯盧書
    哲於警詢時所述：我受戴宏名所託向辛○○拿取京城帳戶存摺
    、提款卡後，我約於109年11月24日14、15時許，在嘉義縣
    水上鄉民生社區戴宏名住處再拿給戴宏名等語（見南市警麻
    偵字第1100124444號卷【下稱警卷四】第21頁）；證人即共
    犯戴宏名於警詢時所稱：辛○○所述之「阿哲」是盧書哲，「
    西瓜」是我本人，我聽我朋友莊育豪在詢問有沒有人要賣金
    融帳戶，我將這個消息告訴盧書哲，盧書哲知道辛○○缺錢，
    跟她說有人要收存摺，是辛○○自己要賣人的，盧書哲、辛○○
    都知道這次收存摺跟提款卡就是要賣人的。辛○○把存摺拿給
    盧書哲，盧書哲再把辛○○京城帳戶存簿（密碼寫在紙條上夾
    在簿子内）及提款卡拿到我家給我，我再跟盧書哲於109年1
    1月24日16時許，前往嘉義縣○○鄉○○村000號(統一超商合豐
    門市），拿給收簿上游暱稱「Allen」之男子，「Allen」於
    109年11月25日凌晨再匯款2萬元至我姊姊戴邑珊的中華郵政
    金融帳戶給我等語（見警卷一第12、13頁，警卷四第37-40
    頁）；證人即共犯陳信造於警詢時所述：戴宏名知道我有在
    收購金融帳戶，告訴我說他那邊有認識的要交簿子，所以在
    109年11月24日下午，戴宏名就前來嘉義縣○○鄉○○村000號(
    統一超商合豐門市），與我碰面並將辛○○的京城銀行存簿及
    提款卡（密碼寫在紙條上夾在簿子内）交給我，我就立即前
    往嘉義市○○路○○○○號」，以寄送包裹的方式，將辛○○京城銀
    行存簿及提款卡寄給不詳年籍之人；辛○○提供之LINE對話紀
    錄中暱稱為老虎圖案之帳號是我使用，我的微信名稱是「Al
    len」等語（見警卷一第4、5頁），均印證相符。此外，有
    京城商業銀行股份有限公司109年12月21日京城數業字第109
    0009413號函及所附被告京城帳戶之基本資料、存款開戶申
    請書、身分證件影本、109年8月27日至同年11月27日之交易
    明細資料（見警卷一第239-247頁），以及如附表各編號「
    相關證據欄」所示之證人證述及書證、物證附卷足以佐證。
    堪認被告交付他人使用之京城帳戶已淪為詐欺集團成員收取
    詐欺附表所示告訴人或被害人所得贓款之工具，而有助於詐
    欺集團成員遂行詐欺取財及洗錢之犯行。
  ㈡被告除將京城帳戶存摺、提款卡及提款卡密碼交付與盧書哲
    ，以供他人使用外，亦將該帳戶之網路銀行帳號、密碼告知
    收購帳戶之人，使該人所屬詐欺集團得以使用該帳戶之網路
    銀行功能直接轉帳等情，業據被告於警詢中供稱：當日（10
    9年11月24日）16時22分，我就接獲電話號碼0000000000來
    電，告知我已經收到京城銀行帳戶存簿及提款卡，對方在電
    話中就詢問我京城銀行的網路銀行帳號及密碼，我就告知對
    方，對方當下就使用手機更改帳號及密碼等語明確（見警卷
    一第53頁）。輔以證人陳信造於警詢中證稱：我犯案時都是
    使用0000000000手機門號聯絡，只有使用這個門號，目前也
    是使用該門號等語（見警卷一第8頁），可知0000000000門
    號向來均為陳信造所使用。是以，向被告索取京城帳戶網路
    銀行帳號、密碼之人即是陳信造，亦堪認定。故證人陳信造
    於警詢中，對其向被告索取京城帳戶網路銀行帳號、密碼諉
    稱不記得云云（見警卷一第3頁），自不足採。
  ㈢陳信造於109年11月27日以LINE聯絡被告，要求被告會同陳信
    造及「陳雅芳」前往銀行臨櫃提款，被告因而依陳信造及「
    陳雅芳」之指示，前往京城銀行興業分行，於同日14時25分
    許，臨櫃自京城帳戶中提領現金90萬元後，隨即將上開款項
    交付陳信造、「陳雅芳」等事實，經被告於警詢時供稱：在
    109年11月27日13時30分許，不詳年籍的男子（LINE的暱稱
    為老虎圖案）指示我前往京城銀行興業分行，該男子與另一
    名自稱是公司會計的女子「陳雅芳」在該處與我見面後，就
    將我的京城銀行存簿還給我，並指示我臨櫃提領現金90萬元
    ，提領後我當場就將存簿連同現金交還給他們等語（見警卷
    一第54-55頁），且與證人陳信造於警詢中證稱：陳雅芳是
    我在寄出辛○○金融帳戶後與我聯繫的對象，當天（109年11
    月27日）也是陳雅芳指示我聯繫辛○○，並約定在京城銀行興
    業分行碰面，待我們3人於該處見面後，陳雅芳就拿出辛○○
    的帳戶簿子交給我，指示我交給辛○○，由陳雅芳指示辛○○至
    臨櫃提領現金90萬後，辛○○在銀行門口將現金及簿子交給陳
    雅芳，我就與陳雅芳各自離去，之後就沒有將存簿及提款卡
    還給辛○○等情節（見警卷一第5、6頁）大致相符，並有京城
    帳戶交易明細資料（見警卷一第247頁）、被告提出之LINE
    對話紀錄截圖7張（見警卷一第59-60頁）、109年11月27日
    京城銀行興業分行監視器錄影畫面截圖14張（見警卷一第23
    2-238頁）附卷可資佐證。另核對京城帳戶交易明細資料（
    見警卷一第244-247頁）、金融機構聯防機制通報單(見新北
    警汐刑字第1104240741號【下稱警卷五】第71頁），可見被
    告於109年11月27日14時25分提領前述90萬元前，如附表編
    號1、2-①、3、4所示之詐欺犯罪所得均已於109年11月26日
    另經詐欺集團派員提領完畢；如附表編號6、7所示之詐欺犯
    罪所得則係於被告提款後，方才轉入京城帳戶，且該2筆款
    項未經提領，已由銀行予以圈存。故被告所提領之90萬元中
    僅包含於109年11月26日14時44分、15時15分先後轉入京城
    帳戶，而與該帳戶內金錢混同之附表編號2-②、5所示之款項
    。綜上，足認被告確有與陳信造、「陳雅芳」一同前往銀行
    提領如附表編號2-②、5所示之詐欺贓款得手，並將之轉交陳
    信造、「陳雅芳」，以隱匿該詐欺犯罪所得之去向。從而，
    被告顯已著手實行詐欺取財及洗錢等犯罪之構成要件行為。
　㈣被告提供京城帳戶之存摺、印鑑章、提款卡連同密碼、網路
    銀行帳號及密碼後，戴宏名、盧書哲分別於109年11月28日
    、同年月29日各轉帳2千元、3千元至被告所申設使用之郵局
    帳戶，扣除手續費15元後，被告實際得款4985元乙節，業由
    被告於警詢時供稱：我將京城帳戶提供給陌生人，有拿到5
    千元，戴宏名用他姊姊戴邑珊的帳戶於109年11月28日匯款2
    千元給我，盧書哲用他自己的帳戶匯錢3千元（15元是手續
    費扣掉）給我，分2筆以轉帳方式轉到我郵局戶頭（局號：0
    000000、帳號：0000000）等語（見南市警麻警偵字第11000
    11597號【下稱警卷二】第7、17頁，警卷四第6頁），且與
    證人戴宏名於警詢中證稱：我有用戴邑珊的帳戶匯款2千元
    到辛○○名下帳戶，以及叫盧書哲直接匯款3千元到辛○○名下
    帳戶等語（見警卷四第37頁）；證人盧書哲於警詢中證稱：
    我有匯款3千元到辛○○名下帳戶，因為戴宏名說我欠他3千元
    ，叫我直接匯款到辛○○帳戶等語（見警卷四第20頁），均互
    核相符。又被告依陳信造之指示，臨櫃提領90萬元交付「陳
    雅芳」後，另自「陳雅芳」取得報酬5千元等情，亦據被告
    於警詢時供稱：提領現金90萬元後，獲得5千元報酬，由自
    稱公司會計的女子（陳雅芳）當面從包包内拿出5千元給我
    ，告訴我這是跑路費等語（見警卷一第55頁），核與證人陳
    信造於偵訊時證稱：「陳雅芳」帶存摺下來，要我跟辛○○去
    臨櫃提領，後來錢就交給「陳雅芳」帶走，陳雅芳就從提款
    的金額中的5千元給辛○○等語（見110偵4022卷第38頁）一致
    。從而，被告因提供京城帳戶做為人頭帳戶使用，並親自從
    該帳戶提領90萬元等行為，而獲得報酬共計9985元等情，當
    可認定。
  ㈤被告交付京城帳戶供他人使用時，主觀上已有幫助他人詐欺
    取財及一般洗錢之不確定故意，嗣並升高為三人以上共同詐
    欺取財、一般洗錢之不確定故意，而從事臨櫃提款之行為，
    認定如下：
　⒈按我國金融機構眾多，一般人若為供日常生活或經營事業之
    用，而有申設金融機構帳戶之必要，僅需備妥身分證件、印
    章及開戶所需之最低存款金額，親自至金融機構辦理，即可
    設立個人專屬之金融機構帳戶，按此合法管道取得金融機構
    帳戶成本甚低，亦非難事。再者，於金融機構開設帳戶，請
    領存摺及金融卡一事，係針對個人身分社會信用，而予以資
    金流通，具有強烈屬人性，而金融帳戶為個人理財工具，且
    金融存摺、金融卡事關個人財產權益保障，其專有性甚高，
    除非本人或與本人親密關係者，難認有何理由可自由流通使
    用該存摺，一般人均有妥為保管並防止他人任意使用之認識
    ，縱使特殊情況，偶需交付他人使用，亦必深入瞭解去向、
    用途及合理性，始予提供，且該等專有物品，如落入不明人
    士手中，而未加以闡明正常用途，極易被利用為與財產有關
    之犯罪工具，此為吾人依一般生活認知所易體察之常識。何
    況利用蒐集得來之銀行帳戶物件從事詐欺匯款行為，早為傳
    播媒體廣為報導。是依一般人之社會生活經驗，若遇有不具
    信賴關係之人，隨機以高額對價外求他人之金融帳戶供己使
    用，應已足以合理懷疑該人係為將取得之金融帳戶供作不法
    使用，金融帳戶所有人對於所提供之金融帳戶可能供他人作
    為財產犯罪之不法目的使用，當有合理之預期。
　⒉經查，被告於本案發生時，年齡為35歲，教育程度為高中畢
    業，育有2名幼子（見本院卷第102頁），已是具有相當智識
    程度及社會經驗之成年人。再參以被告於審理中供稱：我因
    缺錢才將帳戶資料交給盧書哲，他們說只是短期使用，借存
    簿給對方，1個帳戶1萬元，我拿到5千元，去幫他們領錢又
    拿到5千元；我知道有相關報導說不要把帳戶資料交給不認
    識的人；他們叫我去領時，我有懷疑，我懷疑裡面的錢有問
    題，但他們說他們敢陪我去就是沒有問題等語（見本院卷第
    49-51、101頁），以及被告於臨櫃提款前，以LINE傳送：「
    我現在跟你們去領是不是會出事」、「但這是我領的，我會
    怕」、「我怕出事」、「昨天銀行也打來問，說真的我也是
    會怕」、「畢竟去領錢是我本人，出事也是我吧」等言詞予
    陳信造乙節（見警卷一第59-60頁之LINE對話紀錄截圖）。
    足見被告依其智識、經驗，對於不得輕易將金融機構帳戶交
    給不具信賴關係之人使用一事已有所認識，且主觀上亦就陳
    信造等人不使用自身之帳戶存取金錢，反而願意付出高額對
    價以換取被告之帳戶短暫使用，嗣並要求被告偕同提款等舉
    動，感到萬分存疑，並因懷疑轉入該帳戶內金錢有問題，而
    一再質疑陳信造。是以，依被告之智識及經驗，當能知悉將
    所京城帳戶之存摺、提款卡及密碼、網路銀行帳號、密碼任
    意交給不具信賴關係之他人，極有可能被作為財產犯罪中收
    取不法所得之工具，然其卻仍為獲取高額對價而交付帳戶資
    料與他人使用，嗣並於銀行已來電關切其帳戶狀況之情形下
    ，猶選擇冒險依陳信造指示臨櫃提款，堪認其交付京城帳戶
    資料之初，主觀上確有幫助他人從事財產犯罪及洗錢之不確
    定故意，嗣於決意會同陳信造、「陳雅芳」提款時，其主觀
    犯意已升高為三人以上共同詐欺取財、洗錢之不確定故意。
　㈥犯罪行為始於著手，故行為人於著手之際具有何種犯罪故意
    ，原則上應負該種犯罪故意之責任。惟行為人若在著手實行
    犯罪行為繼續中轉化（或變更）其犯意（即犯意之升高或降
    低）而繼續實行犯罪行為，致其犯意轉化前後二階段所為，
    分別該當於不同構成要件之罪名，而發生此罪與彼罪之轉化
    ，除另行起意者，應併合論罪外，若有轉化（或變更）為其
    他犯意而應被評價為一罪者，自應依吸收之法理，視其究屬
    犯意升高或降低而定其故意責任，犯意升高者，從新犯意；
    犯意降低者，從舊犯意（最高法院105年度台上字第2362號
    判決意旨參照）。又刑法第28條規定，2人以上共同實行犯
    罪之行為者，皆為正犯，係因正犯基於共同犯罪之意思，分
    擔實行犯罪行為，其一部實行者，即應同負全部責任。而學
    理上所謂相續共同正犯，係指後行為者，於先行為者之行為
    接續或繼續進行中，以合同的意思，參與分擔實行，因其對
    於介入前先行為者之行為，具有就既成的條件加以利用，而
    繼續共同實行犯罪行為，自應負擔共同正犯之全部責任。而
    以目前遭破獲之電話詐騙案件之運作模式，係先以電話詐騙
    被害人，待被害人受騙匯款後，再由擔任「車手」之人出面
    負責提款（取款）之行為，無論係何部分，均係該詐欺集團
    犯罪計畫不可或缺之重要環節。本案被告基於幫助詐欺、洗
    錢之不確定故意，提供京城帳戶給盧書哲及其所屬集團使用
    ，用以收支款項，繼而在已預見轉入該帳戶內之款項可能係
    來路不明贓款之情形下，仍依陳信造指示臨櫃提款。其親自
    參與詐欺贓款金流之提領，並轉交共犯陳信造、「陳雅芳」
    ，應認被告將犯意提升為與陳信造、「陳雅芳」、盧書哲、
    戴宏名共同詐取取財、隱匿詐欺犯罪所得去向之洗錢不確定
    故意犯意聯絡，且其所為客觀上顯已轉移犯罪所得形式上之
    歸屬，而其對於最終收款之「陳雅芳」之真實身分亦一無所
    知，此足使檢警機關難以追查該等款項之去向，已切斷資金
    與當初犯罪行為之關聯性，有隱匿犯罪所得去向之效果，而
    製造金流斷點。是就整體犯罪歷程而言，被告對於犯罪計劃
    之實現具有不可或缺之重要性，且與陳信造等人所屬詐欺集
    團已為之詐騙行為，存在相互利用、補充關係，其已參與詐
    欺取財、一般洗錢犯罪構成要件行為無疑，其前階段之幫助
    低度行為，應為後階段之高度行為所吸收，而應論以詐欺取
    財及一般洗錢犯行之共同正犯。
　㈦綜上所述，被告所辯均不可採，本案事證明確，被告上開犯
    行，堪可認定，應予依法論科。
參、論罪
一、核被告所為，係犯刑法第339條之4第1項第2款之三人以上共
    同詐欺取財罪、洗錢防制法第14條第1項之一般洗錢罪。
二、聲請簡易判決處刑及110年度偵字第5431號、第6757號併辦
    意旨雖認被告就附表編號4、6、7部分，係犯刑法第30條第1
    項、刑法第339條第1項之幫助詐欺取財罪及刑法第30條第1
    項、洗錢防制法第14條第1項之幫助洗錢罪；110年度偵字第
    4022號、第4144號併辦意旨雖認被告就附表編號1至3、5部
    分，係犯刑法第339條第1項之詐欺取財罪及洗錢防制法第14
    條第1項之洗錢罪。然查：
　㈠刑法上之幫助犯，係對於犯罪與正犯有共同之認識，而以幫
    助之意思，對於正犯資以助力，而未參與實施犯罪之行為者
    而言。本案被告提供京城帳戶予陳信造所屬集團做為人頭帳
    戶使用，其單純提供該帳戶供人使用之行為，並不等同於向
    附表編號1至7所示之人施以欺罔之詐術行為，亦非洗錢行為
    ，被告上揭所為，應屬詐欺取財、洗錢構成要件以外之行為
    ，且在無證據證明被告係以正犯犯意參與犯罪之情形下，應
    認被告此部分所為係幫助犯。則被告基於幫助詐欺取財、洗
    錢之犯意，提供京城帳戶，僅有一幫助行為，助成詐欺犯罪
    之正犯分別詐騙附表編號1至7之人之財物，並於附表編號1
    、2-①、3、4所示款項遭提領後，生隱匿詐欺犯罪所得去向
    之效果，而製造金流斷點，另因附表編號6、7所示款項，因
    圈存而未及提領，而尚未發生隱匿詐欺犯罪所得去向之效果
    （此部分成立刑法第30條第1項前段、第339條第1項幫助詐
    欺取財既遂罪，及刑法第30條第1項前段、洗錢防制法第14
    條第2項、第1項幫助一般洗錢未遂罪），係以一行為而觸犯
    構成要件相同之數罪名，為想像競合犯，原應依刑法第55條
    規定，從一重論以一幫助一般洗錢罪。惟被告嗣後升高犯意
    ，提領包含附表編號2-②、5所示轉入該帳戶之詐欺贓款，並
    全數交付共犯陳信造、「陳雅芳」，所為已屬參與詐欺取財
    、一般洗錢之構成要件行為，揆諸前揭說明，其前階段之幫
    助低度行為，應為後階段之高度行為所吸收，不再論以幫助
    犯。
　㈡聲請及併辦意旨雖未論及刑法第339條之4第1項第2款之三人
    以上共同詐欺取財罪（即升高犯意提領附表編號2-②、5所示
    款項部分）。惟被告於109年11月27日依指示前往京城銀行
    興業分行提款前，即已知悉當日係由盧書哲、戴宏名所屬集
    團中之其他成員陳信造、「陳雅芳」2人陪同其到場臨櫃提
    款，其於提款後亦是親見陳信造及「陳雅芳」，並當場交付
    所提得之款項等情，業經認定如前，堪認被告知悉本案詐欺
    共犯有3人以上，自應成立三人以上共同詐欺取財罪，併辦
    意旨認被告僅成立刑法第339條第1項之詐欺取財罪，容有誤
    認。而被告提領京城帳戶內包含附表編號2-②、5所示款項之
    90萬元，嗣並交付詐欺集團共犯陳信造、「陳雅芳」等事實
    ，業經檢察官於上訴書中敘明（見本院卷第9頁），復由公
    訴檢察官於本院審理中加以補充（見本院卷第44、90頁）。
    此部分及檢察官移送併辦部分（即附表編號1至3、5至7所示
    之人受騙部分）與檢察官原聲請簡易判決處刑並經本院判決
    有罪之部分，各有前述事實上及裁判上一罪之關係，並經本
    院當庭告知被告此部分所涉罪名（見本院卷第92頁），而無
    礙被告防禦權之行使，本院就上開部分自得併予審理。爰依
    刑事訴訟法第300條之規定，變更檢察官所引應適用之法條
    。
三、被告與盧書哲、戴宏名、陳信造、「陳雅芳」就本案詐欺取
    財、一般洗錢犯行，彼此間具犯意聯絡及行為分擔，為共同
    正犯。
四、被告所犯三人以上共同詐欺取財及一般洗錢罪，二者間之行
    為有部分重疊合致，且犯罪目的均單一，依一般社會通念，
    應評價為一罪方符合刑罰公平原則，為想像競合犯，應依刑
    法第55條前段之規定，從一重之三人以上共同詐欺取財罪處
    斷。又詐欺取財罪雖係為保護個人之財產法益而設，關於行
    為人詐欺犯罪之罪數計算，原則上自應依遭受詐欺之被害人
    人數定之，就不同被害人所犯之詐欺取財行為，受侵害之財
    產監督權既歸屬各自之權利主體，則其罪數計算，原應以受
    詐騙之被害人數、被害次數之多寡，決定其犯罪之罪數。然
    而，本案被告並非詐欺集團中隨時聽候指示重複執行提款工
    作之專職車手，而係因其所提供之京城帳戶網路銀行轉帳額
    度達上限，方才偶然依詐欺集團成員之指示前往臨櫃提款單
    筆90萬元，是被告既非一再提款，亦不知詐欺集團之規模及
    詐騙模式，則其對於京城帳戶將供多少被害人匯入款項一節
    實難預見，故被告提款時無法預見詐欺集團有使用同一帳戶
    供多位被害人匯款之情形，而有被告主觀意思與客觀事實不
    一致，所犯重於所知之情形，自應依「所犯重於所知，從其
    所知」之法理，以被告提款之行為數作為論斷罪數之基礎，
    而僅論以一三人以上共同詐欺取財罪。
五、按犯罪之情狀顯可憫恕，認科以最低刑度仍嫌過重者，得酌
    量減輕其刑，刑法第59條定有明文。其立法理由中指出，該
    條所謂「犯罪之情狀顯可憫恕」，係指裁判者審酌第57條各
    款所列事項以及其他一切與犯罪有關之情狀之結果，認其犯
    罪足堪憫恕者而言。是刑法第59條與第57條適用上固有區別
    ，惟刑法第59條所謂「犯罪之情狀」，與刑法第57條所稱之
    審酌「一切情狀」，二者並非有截然不同之範圍，於裁判上
    酌量減輕其刑時，本應就犯罪一切情狀（包括刑法第57條所
    列舉之10款事項），予以全盤考量，審酌其犯罪有無顯可憫
    恕之事由，以為判斷，故適用第59條酌量減輕其刑時，並不
    排除第57條所列舉10款事由之審酌。又是否適用刑法第59條
    規定酌量減輕其刑，係實體法上賦與法院得依職權裁量之事
    項（最高法院106年度台上字第1580號、108年度台上字第29
    78號判決意旨參照）。查，本案被告所犯刑法第339條之4第
    1項第2款之三人以上共同詐欺取財罪，其法定刑為1年以上7
    年以下有期徒刑，得併科新臺幣100萬元以下罰金，然同為
    犯上揭罪名者，其原因動機不一，犯罪情節亦未必盡同，造
    成法益侵害之程度自屬有異，法律科處此類犯罪，所設之法
    定最低本刑卻均屬1年以上之有期徒刑，而無得處以6月以下
    有期徒刑、易服社會勞動之機會，不可謂不重。衡諸本案被
    告所為，固為法所難容，然其本案原本僅是基於幫助之犯意
    ，提供帳戶供人使用以換取對價，不料因京城帳戶網路銀行
    轉帳額度達上限，陳信造方才要求被告本人親自臨櫃提款。
    被告因陳信造一再央求並保證，始一時失慮，罔顧其已發現
    之種種疑點，同意前往提款，而偶然為本案詐欺取財、一般
    洗錢之構成要件行為，其與長期參與詐欺集團並隨時聽候指
    示提領詐欺贓款之車手尚屬有別。且其所為屬詐欺集團中最
    基層之工作，涉案程度及因犯罪所獲利益，更與負責指揮收
    簿手、車手並彙整詐欺贓款，而屬詐欺集團核心之本案共犯
    陳信造、「陳雅芳」等人有天壤之別。再者，被告於審理中
    自陳：案發前因配偶當時均無工作，生活過不下去，透過朋
    友辦理機車貸款，始衍生本案犯行，目前已離婚，仍須照顧
    現年4歲及1歲之2名幼兒，並獨力照顧瘖啞之年邁母親，且
    工作時亦須帶同幼兒前往等語（見本院卷第100、102頁）。
    又被告於本院審判期日確是帶同2名幼兒到庭，庭訊過程中
    必須抱著其中一名較年幼之孩子陳述，亦須隨時安撫躁動、
    哭鬧之2名幼兒等情，有本院110年9月16日審判筆錄可參（
    見本院卷第103頁）。而被告於109年11月27日依詐欺集團成
    員指示前往銀行臨櫃提款時，亦是帶著1名幼兒同行，此有
    前述監視器錄影畫面可佐（見警卷一第232-234頁）。綜上
    ，堪認本案發生時，被告之子女分別約3歲及不滿1歲，此年
    紀之幼童所有日常生活所需均須由父母親提供，亦正值好奇
    探索世界之時期，若無人全心看顧、照養，實難保障其等之
    生命、身體安全，而依被告前往各處均是帶著幼子在身旁乙
    節，亦足認被告確是前述2名幼兒之主要照顧者，必須時時
    看照2名幼兒，尚無其他外援可以協助被告。在此情形下，
    被告顯難應徵到穩定之工作，以獲取較優渥之薪資。是被告
    自陳因家庭經濟狀況不佳，亟需金錢支應生活所需，否則將
    無以為繼，以致冒險涉犯本案犯行，顯非虛捏。綜合考量被
    告上開犯罪動機、涉案程度、手段；本案告訴人及被害人受
    騙金額合計高達0000000元，然被告於本案僅獲得1萬元之犯
    罪所得，實與一般詐欺集團核心成員獲取大量非法利益之情
    況有間；以及若被告經科以刑法第339條之4第1項法定最低
    刑度即不得易服社會勞動之有期徒刑1年，被告仍必須入監
    執行，將造成被告之2名幼子頓失主要照顧者，而須由社會
    安全網所承接等被告家庭生活狀況。本院因認本案若科以法
    定最低刑度之刑，仍有情輕法重，足以引起一般人之同情，
    顯有憫恕之處，是本案應依刑法第59條之規定酌減其刑。
肆、撤銷改判之理由
一、原審審理結果，以被告犯罪事證明確，依法論罪科刑，固非
    無見。惟查，本案上訴後，另有如附表編號1至3、5至7所示
    之人因受騙而匯款至京城帳戶之移送併辦犯罪事實，及被告
    參與提領詐欺贓款90萬元之犯罪事實，為原判決所未及審酌
    。檢察官以上開犯罪事實與原聲請簡易處刑部分屬同一案件
    ，為聲請簡易判決處刑效力所及，原判決因併案不及，以致
    未及斟酌、審判上開犯罪事實，難認允當等語，提起上訴，
    請求撤銷原判決，為有理由。
二、被告上訴否認有參與詐欺取財、洗錢等犯罪之構成要件行為
    ，並請求從輕量刑，核與本院上開認定被告為本案共同正犯
    之事實有間，為無理由。被告上訴另請求予以緩刑，然本院
    考量詐欺集團使用被告所提供之帳戶收得之詐欺贓款合計高
    達0000000元，而被告負責提領之贓款亦多達90萬元，堪認
    被告本案犯罪所生之損害嚴重，而被告自身亦無意與本案告
    訴人及被害人和解（見本院卷第100頁），本案告訴人及被
    害人因犯罪所受之法益侵害並未因偵查或審理程序之進行而
    獲得回復，被告與告訴人間無從達到修復式司法所追求之解
    決紛爭、互相諒解之平和狀態，則本案並無不執行刑罰為適
    當之情況存在，不符合緩刑宣告之要件，被告上訴請求為緩
    刑之宣告，亦無理由。
三、被告之上訴雖無理由，然檢察官之上訴有理由，且原審判決
    有前述未洽之處，即屬無可維持，自應由本院撤銷改判。　
伍、量刑
    爰以行為人之責任為基礎，審酌因生活困頓，需錢孔急，而
    於辦理貸款未果之情況下，涉險交付金融機構帳戶供他人充
    作人頭帳戶，以牟取不法利益，嗣並親自提領詐欺贓款交付
    上手，所為損害財產交易安全及社會經濟秩序，對社會所生
    危害非輕。併考量本案犯罪動機、目的、手段、詐欺集團因
    本案帳戶詐得之金額、受騙之人數，以及被告犯罪後始終表
    示認錯，然僅坦承本案客觀犯罪事實，否認主觀有直接或間
    接故意之犯後態度，且其因經濟困窘，無力與本案告訴人或
    被害人和解、賠償等情。兼衡被告於本院審理時自陳教育程
    度為高中畢業，現已離婚，須扶養2名幼子及瘖啞年邁之母
    親，目前在住家附近山區擔任臨時工，且須攜同幼子前往工
    作地點，經濟狀況不佳等家庭、生活狀況（見本院卷第102
    頁）等一切情狀，量處如主文第2項所示之刑。
陸、沒收
    犯罪所得，屬於犯罪行為人者，沒收之。但有特別規定者，
    依其規定。前二項之沒收，於全部或一部不能沒收或不宜執
    行沒收時，追徵其價額，刑法第38條之1第1項、第3項定有
    明文。被告因本案提供帳戶及提領贓款之犯行，實際共獲取
    報酬9985元等情，業經認定如前，核屬被告本案犯罪所得，
    雖未扣案，仍應依刑法第38條之1第1項前段、第3項規定宣
    告沒收，於全部或一部不能沒收或不宜執行沒收時，追徵其
    價額。
柒、檢察官聲請以簡易判決處刑之案件，經法院認為有第451條
    之1第4項但書之情形者，應適用通常訴訟程序審判之，刑事
    訴訟法第452條定有明文。又對於簡易判決之上訴，準用刑
    事訴訟法第3編第1章及第2章之規定，管轄第二審之地方法
    院合議庭受理簡易判決上訴案件，應依通常程序審理，其認
    案件有刑事訴訟法第452條之情形者，應撤銷原判決，逕依
    通常程序為第一審判決，法院辦理刑事訴訟簡易程序案件應
    行注意事項第14項亦有規定。本院第二審合議庭認定之犯罪
    事實，已與檢察官聲請簡易判決處刑書據以求處罪刑之事實
    不符，因此，本案有刑事訴訟法第451條之1第4項但書第2款
    之情形，依上開規定，原審適用簡易判決處刑程序，即有未
    合。且本案所科之刑非屬得易科罰金或得易服社會勞動之有
    期徒刑，依法無從為簡易判決處刑，是本案應撤銷原簡易判
    決，本院合議庭應依通常程序審理，並為第一審之判決，被
    告、檢察官如不服本判決，仍得上訴於第二審管轄法院，附
    此敘明。
據上論斷，應依刑事訴訟法第455條之1第1項、第3項、第452條
、第451條之1第4項但書第2款、第369條第1項前段、第364條、
第299條第1項前段、第300條，判決如主文。
本案經檢察官郭志明聲請以簡易判決處刑，檢察官陳昭廷提起上
訴並移送併辦，檢察官廖俊豪到庭執行職務。
中　　華　　民　　國　　110 　年　　10　　月　　7 　　日
                  刑事第五庭  審判長法  官  張志偉
                                    法  官  郭振杰
                                    法  官  陳盈螢　　　
以上正本證明與原本無異。
如不服本判決應於收受判決後20日內向本院提出上訴書狀，並應
敘述具體理由；其未敘述上訴理由者，應於上訴期間屆滿後20日
內向本院補提理由書（均須按他造當事人之人數附繕本）「切勿
逕送上級法院」。告訴人或被害人如對於本判決不服者，應具備
理由請求檢察官上訴，其上訴期間之計算係以檢察官收受判決正
本之日期為準。 
中　　華　　民　　國　　110 　年　　10　　月　　7 　　日
                                    書記官  陳孟瑜   
附錄本案論罪科刑法條：
中華民國刑法第339條之4第1項第2款
犯第三百三十九條詐欺罪而有下列情形之一者，處一年以上七年
以下有期徒刑，得併科一百萬元以下罰金：
一、冒用政府機關或公務員名義犯之。
二、三人以上共同犯之。
三、以廣播電視、電子通訊、網際網路或其他媒體等傳播工具，
    對公眾散布而犯之。
洗錢防制法第14條第1項
有第二條各款所列洗錢行為者，處七年以下有期徒刑，併科新臺
幣五百萬元以下罰金。
附表：
編號 被害人/ 告訴人 詐騙時間、方式 匯款/轉帳時間 匯/轉入金額 （新臺幣） 相關證據 1 乙○○ (提告) 於109年9月21日至同年11月27日間，自稱「陳雅惠（Anne）」，使用派愛族交友平台、LINE，與乙○○聯繫，向其謊稱：操作投資網站投資虛擬貨幣，可得獲利云云，再佯裝為該網站客服人員，指示乙○○匯入款項以進行投資，致其陷於錯誤，臨櫃匯款至指定帳戶。 ①109年11月25日13時51分 ①0000000元 1.證人乙○○警詢證述（見警卷一第146-156頁） 2.中國信託銀行匯款申請書影本、郵政跨行匯款匯款申請書影本各1紙(見警卷一第172-173頁) 3.內政部警政署反詐騙諮詢專線紀錄表、受理詐騙帳戶通報警示簡便格式表、受理刑事案件報案三聯單各1紙(見警卷一第157-159頁、第161頁)    ②109年11月26日14時7分 ②0000000元  2 己○○ (提告) 於109年10月某日至同年12月26日間，先自稱「張明俊」，利用Paktor網路交友平台與己○○結識，並介紹己○○使用「太陽城」博弈網站之服務。再佯裝為該網站客服人員，向己○○謊稱：需依指示匯款云云，致其陷於錯誤，因而臨櫃匯款至指定帳戶。然己○○自109年12月22日起無法再進入前述網站。 ①109年11月26日14時3分 ①50000元 1.證人己○○警詢證述（見警卷一第190-191頁） 2.郵政跨行匯款匯款申請書影本2紙(見警卷一第197頁) 3.應用程式畫面截圖2張（見警卷一第198頁） 4.內政部警政署反詐騙諮詢專線紀錄表、受理詐騙帳戶通報警示簡便格式表、受理刑事案件報案三聯單、受理各類案件紀錄表各1紙(見偵4022警卷第192-194頁、第196頁)    ②109年11月26日14時44分 ②40000元  3 丙○○ (未提告)  於109年11月15日至同年12月23日間，先自稱「李煒濤」，透過Paktor交友平台結識丙○○，並推薦其使用「FXBTG」虛擬貨幣平臺交易。再佯裝為該交易平臺客服人員，向己○○謊稱：需匯款至指定帳戶以進行虛擬貨幣交易云云，致其陷於錯誤，因而使用網路銀行轉帳至指定帳戶。 ①109年11月26 日14時16分 ①50000元 1.證人丙○○警詢證述（見警卷四第25-29頁） 2.丙○○之永豐銀行帳戶往來明細1紙(見警卷四第33頁) 3.LINE對話紀錄截圖31張（見警卷四第45-65、69頁） 4.內政部警政署反詐騙諮詢專線紀錄表、受理詐騙帳戶通報警示簡便格式表各1紙(見警卷四第31頁、第83頁)    ②109年11月26   日14時17分 ②50000元  4 丁○○ (提告) 於109年9月25日至同年12月2日，自稱「鮑李寧」，使用「TINDER」、LINE，與丁○○聯繫，向其謊稱：操作KKR投資網站，投資比特幣，可得獲利云云，再佯裝為該網站客服人員，指示丁○○儲值以進行投資，致其陷於錯誤，臨櫃匯款至指定帳戶。 109年11月26日14時19分 191302元 1.證人丁○○警詢證述(見臺北市政府警察局大安分局卷，下稱警卷三第1-6頁) 2.中國信託銀行匯款申請書影本1紙(見警卷三第23頁) 3.LINE對話紀錄截圖13張（見警卷三第25-29頁） 4.受理各類案件紀錄表、陳報單各1紙(見警卷三第43頁、第45頁) 5 戊○○ (未提告） 於109年11月20日至同年月26日間，自稱「凱文」，使用LINE與戊○○聯繫，向其謊稱：可指導其使用應用程式「火幣」操作虛擬貨幣以獲利云云，致其陷於錯誤，因而依指示使用網路銀行轉帳至指定帳戶。 109年11月26日15時25分 30000元 1.證人戊○○警詢證述（見警卷一第202-204頁） 2.網路銀行交易明細1張(見警卷一第210頁) 3.LINE對話紀錄截圖48張（見警卷一第211-226頁） 4.內政部警政署反詐騙諮詢專線紀錄表、受理刑事案件報案三聯單、受理各類案件紀錄表各1紙(見警卷一第205-207頁) 6 庚○○ (提告) 於109年10月2日起，自稱「昊昊」，使用Pairs交友平台、LINE與庚○○聯繫，向其謊稱：操作「星展國際」投資網站，可得獲利云云，再佯裝為該網站客服人員，指示庚○○儲值以進行投資，致其陷於錯誤，使用網路銀行轉帳至指定帳戶 109年11月27日22時47分 200000元（未經詐欺集團提領） 1.證人庚○○警詢證述（見警卷五第41-49頁） 2.網路銀行交易明細截圖1張(見警卷五第77頁) 3.LINE對話紀錄截圖15張（見警卷五第79-82頁） 4.內政部警政署反詐騙諮詢專線紀錄表、受理詐騙帳戶通報警示簡便格式表、金融機構聯防機制通報單各1紙(見警卷五第65、69、71頁） 7 甲○○ (提告) 於109年11月19日起，自稱「凱倫」，使用派愛族交友平台及LINE與甲○○聯繫，向其謊稱：操作「克拉肯國際」投資平臺投資，可獲取利益云云，再佯裝為該平臺客服人員，指示甲○○儲值以進行投資，致其陷於錯誤，使用網路銀行轉帳至指定帳戶 109年11月27日23時9分 30000元（未經詐欺集團提領） 1.證人甲○○警詢證述（見警卷四第43-47頁） 2.中國信託網路銀行匯款紀錄截圖1張(見警卷四第71頁) 3.LINE對話紀錄截圖18張（見警卷四第51-67頁） 4.應用程式畫面截圖23張（見警卷四第69、85-105頁） 5.內政部警政署反詐騙諮詢專線紀錄表、受理詐騙帳戶通報警示簡便格式表、受理刑事案件報案三聯單、受理各類案件紀錄表、金融機構聯防機制通報單各1紙(見警卷四第111頁、第113、115頁、第109頁、第107頁)